臺灣臺南地方法院交通事件裁定　　　　99年度交聲字第1598號
原處分機關　交通部公路總局嘉義區監理所麻豆監理站
異　議　人
即受處分人　陳利金
上列異議人即受處分人因違反道路交通管理處罰條例案件，對於
交通部公路總局嘉義區監理所麻豆監理站民國99年12月22日所為
之裁決處分（處分案號：麻監裁罰字第裁75-M00000000號）聲明
異議，本院裁定如下：
    主    文
原處分關於罰鍰新臺幣壹萬伍仟元部分撤銷。
上開撤銷部分，陳利金不罰。
其餘異議駁回。
    理    由
一、原處分意旨略以：異議人陳利金僅考領有小型車駕駛執照不
    得駕駛重型機車，仍於民國98年9月17日15時40分許，飲酒
    後駕駛車牌號碼M0Z-615號重型機車，沿臺南市○○區○○
    路由北向南方向行駛至忠孝路學麻高幹11右2號前處時，不
    慎撞及第三人李崇誌所有停放路旁之車號7059-TL號自小客
    車而肇事，經臺南縣警察局學甲分局（下稱舉發機關）警員
    到場處理並施以酒測，測得異議人呼氣酒精濃度為0.33mg/L
    ，因已超過規定標準值0.25mg/L而予以製單舉發。嗣經原處
    分機關即交通部公路總局嘉義區監理所麻豆監理站以其違規
    事證明確，依照道路交通管理處罰條例第35條第1項第1款及
    違反道路交通管理事件統一裁罰基準表之規定，裁處異議人
    新臺幣（下同）15,000元之罰鍰，自99年12月22日（裁決日
    ）起1年內不得考領駕駛執照，並應參加道路交通安全講習
    之處分等語。
二、聲明異議意旨略以：本件酒醉駕車違規部分業經檢察官為緩
    起訴處分，異議人並已向指定機構即財團法人臺灣更生保護
    會臺南分會支付緩起訴處分金15,000元完畢，依照一事不二
    罰，請求撤銷原處分等語。
三、按汽車駕駛人，駕駛汽車經測試檢定有酒精濃度超過規定標
    準者，處15,000元以上60,000元以下罰鍰，並當場移置保管
    該汽車及吊扣其駕駛執照1年；因而肇事致人受傷者，並吊
    扣其駕駛執照2年；致人重傷或死亡者，吊銷其駕駛執照，
    並不得再考領；汽車駕駛人違反本條例規定，應受吊扣駕駛
    執照處分，於汽車駕駛人係無駕駛執照駕車者，在所規定最
    長吊扣期間內，不得考領駕駛執照，道路交通管理處罰條例
    第35條第1項第1款、第67條第6項定有明文。又汽車駕駛人
    飲用酒類或其他類似物後其吐氣所含酒精濃度超過每公升0.
    25毫克以上者，不得駕車，道路交通安全規則第114條第2款
    復定有明文。
四、經查：
  (一)舉發機關以異議人於上開時、地，無照駕駛MOZ-615號重型
    機車肇事，並經施以酒測測得呼氣酒精濃度達0.33mg/L，因
    已超過規定標準值0.25mg/l而予以製單舉發，嗣經原處分機
    關裁處如前述之裁罰等情，為異議人所不爭執，且有舉發機
    關98年9月17日南縣警交字第M00000000號舉發通知單及原處
    分機關99年12月22日麻監裁罰字第裁75-M00000000號裁決書
    各1份在卷可稽，並經本院依職權調取臺灣臺南地方法院檢
    察署98年度營偵字第1929號偵查卷核閱其中所附異議人第一
    次警詢筆錄、異議人普通小型車駕駛執照影本、呼氣酒精濃
    度測定紀錄單（警卷第7、13、47頁）無訛，是此部分違規
    事實已可認定。又異議人因本件酒後駕車行為，經臺灣臺南
    地方法院檢察署檢察官認其所為係犯刑法第185條之3之公共
    危險罪，惟參酌刑法第57條所列事項及公共利益維護，認以
    緩起訴為適當，而依刑事訴訟法第253條之2第1項第4款之規
    定，以98年度營偵字第1929號為緩起訴處分並命異議人向指
    定機構即財團法人臺灣更生保護會臺南分會支付15,000元緩
    起訴處分金，且緩起訴期間自98年12月9日起至99年12月8日
    止等事實，經本院調取臺灣臺南地方法院檢察署98年度營偵
    字第1929號（含98年度緩字第3088號緩起訴執行卷宗）偵查
    卷查證屬實。
  (二)惟按95年2月5日生效之行政罰法第26條第1項規定，一行為
    同時觸犯刑事法律及違反行政法上義務規定者，依刑事法律
    處罰之。但其行為應處以其他種類行政罰或得沒入之物而未
    經法院宣告沒收者，亦得裁處之。究其立法目的，無非以一
    行為同時觸犯刑事法律及違反行政法上義務規定時，由於刑
    罰與行政罰同屬對不法行為之制裁，而刑罰之懲罰作用較強
    ，故依刑事法律處罰，即足資警惕時，實無一事二罰再處行
    政罰之必要，且刑事法律處罰，由法院依法定程序為之，較
    符合正當法律秩序，應予優先適用，但罰鍰以外之沒入或其
    他種類行政罰，因兼具維護公共秩序之作用，為達行政目的
    ，行政機關仍得併予裁處。
  (三)本件異議人上開酒駕行為，經檢察官依刑事訴訟法第253條
    之2第1項第4款規定為緩起訴處分，並命受處分人向公益團
    體捐款，受處分人係履行檢察官所為緩起訴處分命令，此等
    命令名義上雖非刑罰，但仍是一種特殊處遇措施，造成受處
    分人之財產減少，性質上亦屬剝奪人民財產權之處分，與刑
    事制裁無異，實質上為刑事處罰。故檢察官為緩起訴處分並
    命向公益團體捐款者，其捐款解釋上亦屬道路交通管理處罰
    條例第35條第8項所規定之罰金。而參諸違反道路交通管理
    事件統一裁罰基準表之規定，對於駕駛人駕駛重型機車，其
    吐氣所含酒精濃度超過每公升0.25毫克以上而未達每公升0.
    4毫克者，其最低應納罰鍰之數額為15,000元。查本件異議
    人在刑事部分，業經檢察官為緩起訴處分，並經檢察官命向
    財團法人臺灣更生保護會臺南分會支付15,000元，異議人亦
    於99年3月1日履行上開緩起訴處分之負擔完畢一情，有郵政
    跨行匯款申請書、財團法人臺灣更生保護會臺南分會99年3
    月3日南更保字第0991200227號函併附財團法人臺灣更生保
    護會臺南分會收據、臺灣高等法院被告前案紀錄表、臺灣臺
    南地方法院檢察署檢察官98年度營偵字第1929號緩起訴處分
    書各1份附於上揭卷宗可憑，依前揭說明，本件受處分人即
    異議人之行政罰罰鍰部分，應不得再為裁處。
  (四)原處分機關對異議人為自裁決日起1年內不得考領駕駛執照
    ，並施以道路交通安全講習之處分部分，係罰鍰以外對於預
    防再犯之行政罰，乃為抑止酒後駕車之不法行為，維護道路
    交通用路權人之生命、身體之安全法益，依行政罰法第26條
    第1項但書之規定，得裁處之，是原處分機關此部分之裁決
    ，核無不當。
  (五)至原處分機關雖援引法務部95年5月25日法律字第095070039
    3號函，認行政罰法第26條第2項所稱「不起訴處分」，包括
    緩起訴處分，亦即是不起訴的一種，並非刑罰，應無行政罰
    法「一事不二罰」適用云云。然查：依刑事訴訟法第253條
    之1規定，有關緩起訴處分須具備：犯罪嫌疑充足、斟酌刑
    法第57條所列事項、為公共利益維護、以緩起訴為適當者（
    即適當性）等要件，核與不起訴處分要件尚屬有間。是如認
    行政罰法第26條第2項規定不起訴處分包含緩起訴處分，即
    已逾文義解釋範圍。又關於緩起訴處分要件及裁量基準，與
    不起訴處分相較，均有不同，至多應僅得視緩起訴處分係暫
    緩起訴處分，而非不起訴處分。是基於前述諸多理由，緩起
    訴處分與行政罰法第26條第2項列舉之不起訴處分等情形迥
    然有別，無從遽為比擬而為相同之處置。另原處分機關認行
    政罰法第26條第1項所謂「依刑事法律處罰之」，應係指罪
    刑法定主義及刑事法律正當程序運作完成始足當之云云。然
    查緩起訴制度設計，乃為使司法資源有效運用，填補被害人
    損害、有利被告或犯罪嫌疑人再社會化及犯罪特別預防等目
    的。爰參考日本起訴猶豫制度及德國附條件及履行期間暫不
    提起公訴制度，於本條增訂緩起訴處分制度，其適用範圍以
    被告所犯為死刑、無期徒刑或最輕本刑為3年以上有期徒刑
    以外之罪者，始有適用，其猶豫期間為1年以上3年以下，此
    觀刑事訴訟法第253條之1立法理由即明。故而，檢察官對於
    觸犯刑事法律之犯罪行為，於符合緩起訴要件者，為緩起訴
    處分，自當符合罪刑法定主義及刑事法律正當程序原則，原
    處分機關認緩起訴制度不受上開原則拘束，顯有誤解。
  (六)綜上所述，原處分機關就異議人所處罰鍰15,000元部分之行
    政裁罰，即有未洽，應由本院撤銷該部分處分並為異議人不
    罰之諭知，以資適法。至於原處分中關於自裁決日起1年內
    不得考領駕駛執照，並施以道安講習之部分，於法並無違誤
    ，此部分之異議並無理由，應予駁回。
五、據上論斷，應依道路交通管理處罰條例第87條第2項、道路
    交通事件處理辦法第18條、第19條前段，裁定如主文。
中    華    民    國   100    年    5     月    17    日
                      交通法庭  法  官  黃聖涵
以上正本證明與原本無異。
如不服本裁定，應於收受送達後5日內向本院提出抗告狀。（應
附繕本）
                                書記官  吳揆滿
中    華    民    國   100    年    5     月    18    日